臺灣臺北地方法院民事判決　　　　　　　94年度訴字第6912號
原　　　告　　第一商業銀行股份有限公司
法定代理人　　丁○○
訴訟代理人　　丙○○
被　　　告　　京元科技有限公司
兼法定代理人　乙○○
被　　　告　　甲○○
上列當事人間請求清償借款事件，本院於民國94年12月21日言詞
辯論終結，判決如下：
    主    文
被告應連帶給付原告新臺幣貳佰肆拾伍萬仟陸佰柒拾貳元，及
自民國九十三年八月六日起至清償日止，按年息百分之六點八一
計算之利息，並自民國九十三年九月七日起至民國九十四年三月
六日止，按上開利率百分之十，自民國九十四年三月七日起至清
償日止，按上開利率百分之二十計算之違約金。
訴訟費用由被告連帶負擔。
    事實及理由
壹、程序方面：
    本件被告京元科技有限公司、乙○○等2人均未於言詞辯論
    期日到場，核無民事訴訟法第386條所列各款情形，爰依原
    告之聲請，由其一造辯論而為判決。
貳、實體方面：
一、原告起訴主張：被告京元科技有限公司（下稱被告京元公司
    ）於民國92年7月23日簽立借據向原告第一商業銀行股份有
    限公司借款2筆，借款金額各為新臺幣（下同）2,100,000元
    及900,000元。而上開2筆借款，約定之借款期間均自92年7
    月23日起至97年7月23日止，利息均按原告公告之基準利率
    加年利率3.51%機動計算（請求時均為年息6.81%），並均自
    借款日起，按月付息，且均約定遲延履行時，除仍按上開利
    率計息外，逾期在6個月以內者，按上開利率10%，逾期在6
    個月以上者，按上開利率20%加計違約金，如未依約清償，
    喪失期限利益，視同全部到期。其後，被告京元公司並邀同
    被告乙○○及甲○○簽立保證書，由渠2人為連帶保證人，
    就被告京元公司對原告所負一切債務，以本金3,000,000元
    為限額，與被告京元公司連帶負全部償付之責任。詎被告京
    元公司就上開2筆借款，僅繳息至93年8月5日，各尚欠本金
    736 ,100 元及1,717,572元，及如主文第1項所示之利息與
    違約金迄未清償，依雙方上開約定，被告京元公司即喪失期
    限利益，視同全部到期，而其餘被告乙○○、甲○○等2人
    為連帶保證人，自應負連帶清償責任。爰依消費借貸、連帶
    保證關係起訴請求，並聲明如主文所示。
二、被告甲○○辯稱伊原本擔任連帶保證人，惟係在92年7月14
    日簽立保證書，並未於93年3月31日簽立保證書，嗣於92年
    12月至93年3月間，伊曾以口頭或電話通知原告要變更保證
    人，但原告並未答應伊免除保證責任，僅答應要與被告乙○
    ○商議，其後原告並增加被告乙○○為連帶保證人，卻未撤
    銷伊之連帶保證責任，被告京元公司之5、600萬元債務，全
    數歸由被告乙○○承擔云云，並聲明：駁回原告之訴。
三、本件被告京元公司、乙○○等2人均未於言詞辯論期日到場
    ，亦未提出書狀作何聲明或陳述。
四、得心證之理由：
(一)、本件原告起訴主張之事實，已據其提出借據2紙、增補條款
    約定書2份、保證書3份、約定書、催告函及放款戶授信明細
    查詢單各1份（均影本）等件為證，其主張核與上開證物相
    符，且被告京元公司、乙○○均已於相當時期受合法之通知
    ，既未於言詞辯論期日到場，復未提出準備書狀爭執，依民
    事訴訟法第280條第3項前段、第1項前段規定，視同自認，
    是原告主張之事實，堪信為真實。
(二)、按消費借貸之借用人應於約定期限內，返還與借用物種類、
    品質、數量相同之物，民法第478條前段定有明文；又所謂
    連帶保證，係指保證人與主債務人就債務之履行，對於債權
    人各負全部給付之責任者而言，是連帶保證債務之債權人得
    同時或先後向保證人為全部給付之請求。再按遲延之債務，
    以支付金錢為標的者，債權人得請求依法定利率計算之遲延
    利息。但約定利率較高者，仍從其約定利率；當事人得約定
    債務人於債務不履行時，應支付違約金，民法第233條第1項
    、第250條第1項分別定有明文。查本件被告京元公司向原告
    借款2筆未依約清償，喪失期限利益，視為全部到期，而被
    告乙○○、甲○○等2人均為上開2筆借款之連帶保證人，應
    負連帶保證之債務，均已如前述，揆諸前開說明及規定，被
    告等自應負連帶清償責任。從而，原告依消費借貸及連帶保
    證之法律關係，請求被告連帶給付如主文第1項所示之本金
    、利息與違約金，為有理由，應予准許。
(三)、被告甲○○固辯稱伊僅於92年7月14日簽立保證書，其後未
    再於93年3月31日簽立保證書，伊復曾以口頭或電話通知原
    告要變更保證人，惟原告於增加被告乙○○為連帶保證人後
    ，卻未撤銷伊之連帶保證責任，且被告京元公司之5、600萬
    元債務，全數歸由被告乙○○承擔，是伊不應負本件連帶保
    證責任云云，惟查，依原告提出之92年7月14日由被告甲○
    ○簽立之保證書約明：「連帶保證人今向原告保證被告京元
    公司對原告所負之一切債務以本金3,000,000元整為限額，
    願與被告京元公司連帶負全部償付之責任。‧‧‧保證人並
    願遵守左列各條款：第一條：本保證書所稱一切債務，係指
    債務人於現在（含過去所負現在尚未清償）及將來對原告所
    負之借款、票據、墊款、保證、損害賠償及其他債務。第二
    條：債務人不履行債務時，保證一經原告通知，應即將保證
    金額及其利息、遲延利息、違約金、損害賠償金、各項費用
    及代負款項等，立即照數代為清償。」等語（本院卷第35頁
    參照），核其性質，係最高限額保證，其被保證之主債務在
    當事人約定範圍內並無須為現實具體決定之必要，只須預定
    最高限額即可，將來可發生之債務亦可作為保證之主債務。
    是依上開保證書之約定，被告甲○○係在3,000,000元之最
    高限額內對主債務人即被告京元公司現在及將來之債務負保
    證責任，因此，被告京元公司嗣於92年7月23日向原告借款2
    筆，總金額既未逾3,000,000元之最高限額，被告甲○○縱
    未再於93年3月31日簽立保證書，仍應負連帶保證責任。再
    按，當事人主張有利於己之事實者，就其事實有舉證之責任
    ，民事訴訟法第277條定有明文。查被告甲○○雖又辯稱伊
    曾以口頭或電話通知原告要變更保證人云云，惟被告甲○○
    並未就此一有利於己之事實舉證證明之，所辯自難採信。另
    被告甲○○與乙○○間縱存在關於被告京元公司債務承擔之
    約定，依債之相對性原則，亦僅於被告甲○○及乙○○2 人
    間有其拘束效力，並不得以之對抗非契約相對人之原告。是
    以，被告甲○○上開所辯，均不足為採。
、結論：本件原告之訴為有理由，依民事訴訟法第385條第1項
    前段、第85條第2項，判決如主文。
中　　華　　民　　國　　94　　年　　12　　月　　30　　日
                  民事第六庭    法　官　楊晉佳
以上正本係照原本作成。
如不服本判決，應於送達後20日內依對造人數檢具繕本向本院提
出上訴狀上訴於臺灣高等法院。
中　　華　　民　　國　　95　　年　　1 　　月　　2 　　日
                                書記官  朱俶伶
